【裁判字號】    97,訴,743
【裁判日期】    971030
【裁判案由】    違反毒品危害防制條例
【裁判全文】
臺灣嘉義地方法院刑事判決               97年度訴字第743號
公  訴  人  臺灣嘉義地方法院檢察署檢察官
被      告  甲○○
上列被告因違反毒品危害防制條例案件，經檢察官提起公訴（97
年度毒偵字第1522號），被告於準備程序中就被訴事實為有罪之
陳述，經本院合議庭裁定由受命法官改依簡式審判程序審理，判
決如下：
    主  文
甲○○施用第一級毒品，累犯，處有期徒刑陸月，如易科罰金，
以新台幣壹仟元折算壹日。
    犯罪事實
一、甲○○前曾於民國88年間因施用毒品案件，經本院以88年度
    毒聲字第878 號裁定令入勒戒處所觀察、勒戒後，認有繼續
    施用毒品傾向，再以88年度毒聲字第1040號裁定令入戒治處
    所施以強制戒治1 年，另由本院以88年度嘉簡字第616 號判
    決判處有期徒刑4 月，如易科罰金以銀元3 百元折算1 日確
    定，嗣於強制戒治滿3 月後，因認無繼續戒治之必要，由本
    院以88年度毒聲字第1796號裁定停止戒治交付保護管束，於
    89年1 月5 日停止戒治出所，並於89年7 月22日保護管束期
    滿。其後甲○○復於強制戒治執行完畢後5 年內，自93年5
    月中旬某日起至93年8 月止，連續施用第一級毒品，經臺灣
    高等法院臺南分院以94年度上訴字第87號判處有期徒刑1 年
    確定；另於93年8 月間施用第二級毒品，經本院以94年度易
    字第14號判處有期徒刑6 月，如易科罰金以銀元3 百元折算
    1 日確定；上開2 罪嗣經裁定應執行有期徒刑1 年3 月；再
    因連續施用第一級毒品，經本院以94年度訴字第462 號判處
    有期徒刑8 月確定。前述有期徒刑1 年3 月與8 月接續執行
    ，於95年12月13日縮短刑期假釋出監並交付保護管束，96年
    5 月8 日保護管束期滿，未經撤銷假釋，以已執行完畢論。
二、詎甲○○猶不知悔改，基於施用第一級毒品之犯意，於97年
    8 月7 日14時55分為警採尿時回溯26小時內之某時（不含為
    公權力拘束時間），在嘉義市○○路某KTV ，以針筒注射之
    方式施用海洛因1 次。嗣於97年8 月7 日14時20分許，其在
    嘉義縣水上鄉○○路地○道因未戴安全帽為警攔檢盤查，經
    警徵得其同意而於同日14時55分許採集其尿液送驗，甲○○
    並在未有偵查犯罪職權之公務員發覺前，於97年8 月7 日警
    詢時承認其曾於97年8 月初施用海洛因，對於未發覺之施用
    第一級毒品犯罪自首而接受裁判。
三、案經嘉義縣警察局水上分局報請臺灣嘉義地方法院檢察署檢
    察官偵查起訴。
    理  由
一、本件被告所涉犯者為毒品危害防制條例第10條第1 項，非死
    刑、無期徒刑、最輕本刑為3 年以上有期徒刑之罪或高等法
    院管轄第一審案件。本院行準備程序時，被告就被訴事實為
    有罪之陳述，經告知簡式審判程序之旨，並聽取檢察官及被
    告之意見後，本院爰依刑事訴訟法第273 條之1 第1 項裁定
    由受命法官獨任進行簡式審判程序。故本件簡式審判程序之
    證據調查，依刑事訴訟法第273 條之2 之規定，不受同法第
    159 條第1 項、第161 條之2 、第161 條之3 、第163 條之
    1 及第164 條至第170 條規定之限制，合先敘明。
二、訊據被告對於上開犯罪事實，於警詢至本院審理中均坦承不
    諱，另其於97年8 月7 日14時55分許為警採尿送驗，結果呈
    海洛因代謝物嗎啡陽性反應，有正修科技大學超微量研究科
    技中心97年8 月26日檢驗報告、代號與真實姓名對照表（代
    號為：水A88）各1紙在卷可佐（見警卷第11、12頁），足認
    被告具任意性之自白與事實相符。
三、按施用第一、二級毒品為犯罪行為，毒品危害防制條例第10
    條定有處罰明文；故施用第一、二級毒品者，依前揭規定本
    應科以刑罰，惟基於刑事政策，對合於一定條件之施用者，
    則依同條例第20條、第23條之規定，施以觀察、勒戒及強制
    戒治之保安處分；又毒品危害防制條例於92年7 月9 日修正
    公布，自93年1 月9 日施行，其中第20條、第23條將施用毒
    品之刑事處遇程序，區分為「初犯」及「5 年內再犯」、「
    五年後再犯」，依其立法理由之說明：「初犯」，經觀察、
    勒戒或強制戒治後，應為不起訴處分或不付審理之裁定；經
    觀察、勒戒或強制戒治執行完畢釋放後，「5 年內再犯」者
    ，因其再犯率甚高，原實施之觀察、勒戒及強制戒治既已無
    法收其實效，爰依法追訴或裁定交付審理；至於經觀察、勒
    戒或強制戒治執行完畢釋放後，「5 年後再犯」者，前所實
    施之觀察、勒戒或強制戒治已足以遮斷其施用毒品之毒癮，
    為期自新及協助其斷除毒癮，仍適用「初犯」規定，先經觀
    察、勒戒或強制戒治之程序；從而依修正後之規定，僅限於
    「初犯」及「5 年後再犯」兩種情形，始應先經觀察、勒戒
    或強制戒治程序；倘被告於5 年內已再犯，經依法追訴處罰
    ，縱其第3 次（或第3 次以上）再度施用毒品之時間，在初
    犯經觀察、勒戒或強制戒治執行完畢釋放5 年以後，已不合
    於「5 年後再犯」之規定，且因已於「5 年內再犯」，顯見
    其再犯率甚高，原實施觀察、勒戒或強制戒治，已無法收其
    實效，即應依該條例第10條處罰（最高法院97年度第5 次刑
    事庭會議決議二參照）。被告前因施用毒品案件，經本院裁
    定令入戒治處所強制戒治，於89年7 月22日執行完畢，嗣其
    於強制戒治執行完畢後5 年內之93年5 月中旬至8 月間連續
    施用第一級毒品，並經臺灣高等法院臺南分院判處有期徒刑
    1 年確定，業如前述，有其臺灣高等法院被告前案紀錄表在
    卷可稽；揆諸前揭說明，其所為本件施用第一級毒品犯行，
    即應依毒品危害防制條例第10條之規定處罰。本件事證明確
    ，應予依法論科。
四、論罪科刑：
(一)查海洛因為毒品危害防制條例所定之第一級毒品，是核被告
    所為，係犯毒品危害防制條例第10條第1 項之施用第一級毒
    品罪；其為施用而持有海洛因之低度行為，為施用之高度行
    為所吸收，不另論罪。另被告有如犯罪事實一所述之前案紀
    錄，亦有上述前案紀錄表附卷可稽，其於受徒刑之執行完畢
    後，5 年以內故意再犯本件有期徒刑以上之罪，應依刑法第
    47條第1 項之規定論以累犯，並加重其刑。又被告97年8 月
    7 日係因未戴安全帽為警盤查，嗣在未經有偵查犯罪職權之
    公務員發覺前，於97年8 月7 日警詢時主動坦承其於97年8
    月初施用海洛因之犯行，有被告之警詢筆錄以及本院97年10
    月7 日辦理刑事案件電話紀錄查詢表在卷可佐（見本院卷第
    16頁），參以其事後並未逃避偵查及審理程序，堪認其係對
    於未發覺之施用第一級毒品犯罪自首而接受裁判，爰依刑法
    第62條前段之規定減輕其刑，並依刑法第70條之規定先加重
    後減輕之。
(二)爰依被告於本院審理中之供述（見本院卷第28頁）及卷附臺
    灣高等法院被告前案紀錄表等件，審酌：被告高中畢業之智
    識程度，目前務農、與太太共同生活，前有多次毒品等前案
    紀錄，經觀察、勒戒及強制戒治，猶未能戒除毒癮，惟施用
    毒品係屬戕害自身健康之行為，以及被告自95年12月13日假
    釋出監後迄至本件案發時，均無施用毒品之前案紀錄，且於
    警詢中即坦承本件犯行，態度良好等一切情狀，認公訴人求
    處被告有期徒刑10月，稍有過重，應量處如主文所示之刑，
    並諭知易科罰金之折算標準，以資懲儆。扣案之針筒4 支，
    被告於本院審理中供稱雖係其所有，但係遭查獲當天至衛生
    所抽血檢驗愛滋病時，由衛生所提供者，與施用海洛因無關
    （見本院卷第26頁），參以扣案針筒均未經使用，既無證據
    足認係被告所有且供本件施用第一級毒品犯罪所用或犯罪預
    備之物，爰不予宣告沒收，附此敘明。
據上論斷，應依刑事訴訟法第273 條之1 第1 項、第299 條第1
項前段，毒品危害防制條例第10條第1 項，刑法第11條前段、第
47條第1 項、第62條前段、第41條第1項前段，判決如主文。
本案經檢察官楊騏嘉到庭執行職務。
中    華    民    國    97    年    10   月     30    日
                   刑事第三庭 法  官  陳 蒨 儀
上列正本證明與原本無異。
如不服本判決，應於判決送達後十日內向本院提出上訴狀，上訴
書狀依法應敘述具體理由，如未敘述具體理由者，應於上訴期間
屆滿後二十日內補提理由書於本院（均應附繕本）。
中    華    民    國    97    年    10   月     30    日
                              書記官  楊 國 色
附錄本判決論罪法條：
毒品危害防制條例第10條第1項
施用第一級毒品者，處6 月以上5 年以下有期徒刑。


司法院資訊處製作；財團法人民間司法改革基金會備份。
